臺灣高等法院刑事判決
108年度上訴字第2664號
上  訴  人  臺灣桃園地方檢察署檢察官
上  訴  人
即  被  告  戴俊傑



選任辯護人  劉世興律師                    
上  訴  人  
即  被  告  陳念宗



選任辯護人  徐紹維律師(法扶律師)
上  訴  人  
即  被  告  黃政鴻



            彭志偉



            司啓明


            鄭松柏



上列上訴人等因妨害自由等案件，不服臺灣桃園地方法院106年
度訴字第803號、107年度訴字第950號，中華民國108年5月20日
第一審判決（起訴案號：臺灣桃園地方檢察署106年度偵字第191
72、22708號，及追加起訴案號：107年度偵緝字第1623、1624號
），提起上訴，本院判決如下：
    主  文
原判決關於①戴俊傑非法持有子彈罪部分暨定應執行刑部分、②司
啓明、彭志偉未予沒收犯罪所得部分，均撤銷。
戴俊傑犯非法持有槍砲之主要零件罪，處有期徒刑拾月，併科罰
金新臺幣參萬元，罰金如易服勞役，以新臺幣壹仟元折算壹日，
扣案如附表編號4所示之物均沒收。
司啓明、彭志偉未扣案之犯罪所得各新臺幣伍佰元均沒收，如全
部或一部不能沒收時，均追徵其價額。
其他上訴均駁回。
戴俊傑上開撤銷改判及上訴駁回部分所處之有期徒刑，應執行有
期徒刑拾年拾壹月。
    事  實
一、緣戴俊傑與陳念宗、鄭閎升共同經營精品買賣事業，戴俊傑
    並出資租賃桃園市○○區○○○路000 號東方帝國社區5 樓503 
    室（下簡稱503室），作為精品買賣事業倉庫，並為陳念宗
    、鄭閎升之居處。然戴俊傑因懷疑陳念宗及鄭閎升侵吞貨款
    新臺幣（下同）2萬2千元，遂邀集黃政鴻一同處理，黃政鴻
    即於106年7月28日凌晨駕駛車號000-0000號自用小客車（下
    簡稱系爭車輛），搭載司啓明、彭志偉，至新北市○○區○○○
    街、○街交叉路口與戴俊傑會合，一行人再轉至新北市○○區○
    ○○街土地公廟，為使鄭閎升、陳念宗無脫逃工具，由戴俊傑
    持不詳利器將鄭閎升停放於附近、車號00－0000 號自用小客
    車後車輪輪胎刺破（毀損部分未據告訴），於現場等候鄭閎
    升、陳念宗：
　㈠於106年7月28日凌晨4時14分許，鄭閎升、陳念宗二人同時出
    現戴俊傑、黃政鴻、司啓明、彭志偉四人即基於妨害自由之
    犯意聯絡，戴俊傑持不明刀具旋控制陳念宗，另鄭閎升見有
    多人在場即拔腿逃跑，黃政鴻、彭志偉、司啓明則上前追擊
    ，由彭志偉堵住去路，黃政鴻、司啓明則持黃政鴻車上原本
    放置之鋁棒上前攻擊鄭閎升手部、腿部，致鄭閎升失去反抗
    能力，而剝奪其行動自由，再由彭志偉與司啓明強押鄭閎升
    坐上黃政鴻駕駛之系爭車輛後座，戴俊傑則另駕駛車號碼00
    0－0000號自用小客車押載陳念宗，先後至桃園市○○區大溪交
    流道附近第四公墓墓區。
　㈡迨同日凌晨4時50分許，眾人在第四公墓墓區集合後，戴俊傑
    即命鄭閎升交出手機，使之無法向外求援，再令鄭閎升與陳
    念宗當場對質。因鄭閎升將侵占責任全部推給陳念宗，戴俊
    傑心生不滿，即徒手、汽水罐毆打鄭閎升的臉、頭、左邊肩
    膀，陳念宗亦徒手毆打鄭閎升頭部、以腳踹擊鄭閎升身體，
    抓鄭閎升頸部撞擊公墓之大理石牆壁，致鄭閎升滑倒掉入附
    近田埂。戴俊傑採信陳念宗說詞後，陳念宗即加入戴俊傑、
    黃政鴻、司啓明、彭志偉等人上開同一之妨害自由故意，共
    同基於犯意聯絡，接續謀議將鄭閎升帶503室繼續逼問。渠
    等旋反折鄭閎升雙手強押鄭閎升上系爭車輛，由司啓明、陳
    念宗、彭志偉在後座包夾鄭閎升，陳念宗更坐在鄭閎升大腿
    上，一路持續毆打鄭閎升頭部、身體。
　㈢同日凌晨5時34分許，車行至東方帝國社區後，眾人因無503
    室鑰匙，黃政鴻遂商請二房東鄭松柏以備份鑰匙協助，戴俊
    傑同意將鄭閎升交代款項後部分將用以給付積欠之房租，鄭
    松柏應允，而共同基於妨害自由之犯意聯絡，交付503室備
    份鑰匙，供眾人將鄭閎升帶至503 室內以為拘禁場所，並在
    場以確保最後可取得積欠之房租。另黃政鴻、司啓明、彭志
    偉等人待鄭閎升進入503室後，未久則返回同址509室休憩，
    戴俊傑並交付黃政鴻1千元，再轉交予司啓明、彭志偉各500
    元以為報酬。
　㈣戴俊傑、陳念宗明知鄭閎升已連續遭毆打多時，頭部及身體
    各部位均受有相當傷害，精神狀況明顯不佳，無法再承受任
    何之強暴行為，且客觀上可預見鄭閎升為求脫逃僅有跳窗一
    途，然以現場5樓樓層墜下可能導致死亡之結果，戴俊傑陳
    念宗二人仍持續拘禁、對鄭閎升施以強暴之行為，戴俊傑徒
    手毆打鄭閎升，陳念宗另以膠帶、膠膜綑綁鄭閎升之頸部、
    手、腳，無視鄭閎升對於綑綁頸部之不適、手腳遭綑綁無法
    強行掙脫，竟仍持續毆打，戴俊傑更恐嚇鄭閎升：撥打電話
    向友人籌款，否則無法離開等語，然鄭閎升終因不耐暴行、
    四處借錢又遭拒絕，認求救無門，為思脫逃，竟於106年7月
    28日上午8 時25至29分許，撞破503室窗戶玻璃跳下，墜至2
    樓雨遮。鄭閎升雖經送天晟醫院、續轉林口長庚醫院治療，
    仍於翌日（29日）上午7 時10分許因頭胸挫傷並造成前肋骨
    挫傷性骨折及鬱血併肺門有出血性肺水腫，軸突損傷性腦實
    質出血、蜘蛛網膜及硬腦膜下腔出血，而中樞神經休克死亡
    。
二、戴俊傑明知武士刀係槍砲彈藥刀械管制條例第4 條第1 項第
    3 款所列之刀械，未經主管機關許可，不得持有，竟基於未
    經許可持有刀械之犯意，自106 年6 月初某日，自真實姓名
    年籍不詳、綽號「小胖」之成年男子處取得而持有，並於10
    6年7 月，將上開武士刀放置於503室。嗣經警據報，於106 
    年7 月29日至503室，扣得如附表編號1所示之武士刀1 支。
三、戴俊傑明知可供組成槍砲之主要組成零件、具有殺傷力之子
    彈，未經中央主管機關許可，不得持有，竟仍基於未經許可
    持有具殺傷力子彈之犯意，於97年間起，陸續自網路上購得
    如附表編號2所示具殺傷力之非制式子彈111 顆、附表編號4
    所示之槍管，及於不詳時地取得如附表編號3所示、具殺傷
    力之霰彈1 顆（口徑12GAUGE 制式散彈）而持有之。另於10
    6 年8 月8 日上午，將如附表編號2至4 所示之子彈、霰彈
    、槍管轉藏在桃園市○○區○○路0 段000 巷0 號伯爵賓館508 
    號房內。
四、嗣於106年8月8日下午4 時許，在伯爵賓館508號房內，為警
    拘提戴俊傑後，經戴俊傑同意，在上開房內扣得如附表編號
    2至4所示之物。
五、案經臺灣桃園地方檢察署檢察官相驗暨鄭閎升之姐鄭艾玲訴
    由桃園市政府警察局中壢分局報告臺灣桃園地方檢察署檢察
    官偵查起訴及追加起訴。
    理  由
壹、程序部分：
一、按被告以外之人於檢察事務官、司法警察官或司法警察調查
    中所為之陳述，與審判中不符時，其先前之陳述具有較可信
    之特別情況，且為證明犯罪事實存否所必要者，得為證據，
    刑事訴訟法第159 條之2 定有明文。所謂「具有較可信之特
    別情況」，應依陳述人於陳述時之「外部情況」是否具有可
    信性決定之，所謂「外部情況」係指就詢問有無出於不正方
    法、陳述是否出於非任意性、有無違反法定障礙事由期間不
    得詢問及禁止夜間詢問之規定、詢問時是否踐行應先告知義
    務、警詢筆錄所載與錄音或錄影內容是否相符等情，且必須
    依據陳述人之觀察、記憶、表達是否正確、陳述人有無虛偽
    陳述之動機，及對照同一待證事項之其他經過詰問證人之證
    述是否相同，有無矛盾之處而加以綜合決定。又該條所稱「
    為證明犯罪事實存否所必要者」，應係指就具體個案案情及
    相關卷證判斷，為發現實質真實目的，認為除該項審判外之
    陳述外，已無從再就同一供述者，取得與其上開審判外陳述
    之相同供述內容，倘以其他證據代替，亦無從達到同一目的
    之情形而言。查：
　㈠證人董倫輝部分：於原審審理時對相較前案警詢製作時，對
    於案發及查獲過程一一交待等情，兩者已有不符。又董倫輝
    至原審接受交互詰問係「108年1月28日」，距案發時間已近
    1 年半，可見董倫輝對於案發詳情，記憶力應係逐漸淡忘，
    相較於董倫輝於接受員警詢問之「106年8月27日」，距案發
    時刻僅1月餘，記憶較為清晰，尚無暇深慮利害關係，為不
    實陳述之蓋然性較低等特性，且無證據顯示上開警詢過程有
    何違法取供之瑕疵存在，是董倫輝於警詢筆錄，應具有客觀
    外部較為可信之特別情況，又為證明犯罪事實存否所必要，
    揆諸上開規定，自有證據能力。被告及辯護人逕以上詞，認
    董倫輝之前案警詢筆錄無證據能力云云，並非可採。
　㈡證人鍾兆安、趙中信、謝地比、戴俊傑、黃政鴻、司啓明、
    彭志偉、鄭松柏部分：此部份證人於司法警察前之陳述內容
    ，已經完整呈現於原審審理時於法官前具結證詞，故非為證
    明犯罪事實存否所必要，揆諸前開說明，不合乎傳聞法則例
    外之要件，無證據能力。
二、按被告以外之人於偵查中向檢察官所為陳述，除顯有不可信
    之情況者外，得為證據，刑事訴訟法第159條之1第2項定有
    明文。檢察官在偵查中對被告以外之人所為之偵查筆錄，性
    質上屬傳聞證據，惟刑事訴訟法規定檢察官代表國家偵查犯
    罪、實施公訴，依法其有訊問被告、證人及鑑定人之權，證
    人、鑑定人並須具結，而實務運作時，檢察官偵查中向被告
    以外之人所取得之陳述，原則上均能遵守法律規定，不致違
    法取供，其可信度極高，除反對該項供述得具有證據能力之
    一方，已釋明「顯有不可信之情況」之理由外，不宜遽指該
    證人於偵查中之陳述不具證據能力。再者，依司法院大法官
    解釋釋字第582 號解釋理由書，共同被告於審判外之陳述，
    應依刑事訴訟法第159 條第1項 之規定來認定得否作為證據
    。參酌該條項之立法說明，條文所謂「法律有規定者」，係
    指同法第159 條之1 至第159 條之5 、第206 條等規定，或
    其他法律特別明文者，來認定是否具有證據能力，則依同法
    第159 條之1 第2 項之規定及其立法說明，除顯有不可信之
    情況者外，檢察官訊問被告所得之供詞，得為證據。又因被
    害人、共同被告、共同正犯等被告以外之人，在偵查中未經
    具結之陳述，依通常情形，其信用性仍遠高於在警詢等所為
    之陳述，衡諸其等於警詢等所為之陳述，均無須具結，卻於
    具有「特信性」、「必要性」時，即得為證據，則若謂該偵
    查中未經具結之陳述，一概無證據能力，無異反而不如警詢
    等之陳述，顯然失衡。因此，被告以外之人於偵查中未經具
    結所為之陳述，如與警詢等陳述同具有「特信性」、「必要
    性」時，依「舉輕以明重」原則，本於刑事訴訟法第159 條
    之2 、第159 條之3 之同一法理，例外認為有證據能力，以
    彌補法律規定之不足，俾應實務需要，方符立法本旨（最高
    法院102 年度第13次刑事庭會議決議㈠意旨參照）。經查，
    共同被告戴俊傑、黃政鴻、司啓明、彭志偉、鄭松柏於本案
    檢察官面前之證述筆錄，部分係檢察官令其以證人身分具結
    後所為之證述，有該證人結文附卷可稽，部分雖未具結，但
    各該共同被告均已於本院確實表明並無何不法取證之情事、
    陳述出於真實本意等情，無何顯有不可信之情況，且為證明
    陳念宗犯罪事實存否所必要，具有必要性，依上開規定，共
    同被告戴俊傑、黃政鴻、司啓明、彭志偉、鄭松柏於本案偵
    查時，在檢察官面前之上開陳述筆錄，均得作為本案證據使
    用。被告陳念宗及其辯護人雖認上開共同被告於本案偵查時
    之陳述內容，均為傳聞證據，無證據能力云云，惟陳念宗及
    其辯護人均未提及本案偵查時，檢察官在訊問時有不法取供
    之情形，也未釋明上開陳述有何顯不可信之情況，僅指該項
    證據為傳聞證據，忽略前開例外規定，已有誤會，又戴俊傑
    、黃政鴻、司啓明、彭志偉、鄭松柏均於原審審理中具結作
    證，已賦予陳念宗及其辯護人對質詰問之機會，並無剝奪被
    告反對詰問之基本權利，被告及其辯護人所指，尚非可採。
三、又被告以外之人於審判外之陳述，雖不符刑事訴訟法第159
    條之1 至第159 條之4 之規定，而經當事人於審判程序同意
    作為證據，法院審酌該言詞陳述或書面陳述作成時之情況，
    認為適當者，亦得為證據；當事人、代理人或辯護人於法院
    調查證據時，知有同法第159 條第1 項不得為證據之情形，
    而未於言詞辯論終結前聲明異議者，視為有前項之同意，刑
    事訴訟法第159 條之5 亦定有明文。本判決下列所引除上述
    一、二以外之各項供述證據，公訴人、被告等及渠等辯護人
    均未爭執其證據能力，且於言詞辯論終結前亦未聲明異議，
    本院審酌各該證據作成時之情況，並無不當之情形，認以之
    作為證據應屬適當，爰依刑事訴訟法第159 條之5 第2 項規
    定，自得作為證據。
四、其餘資以認定本案犯罪事實之非供述證據（詳後述），亦查
    無違反法定程序取得之情形，依刑事訴訟法第158 條之4 反
    面規定，應具證據能力。
貳、實體部分：
一、認定犯罪事實所憑之證據及理由：
  ㈠就事實欄一㈠至㈢之部分：
　　1.此部分事實業據戴俊傑、黃政鴻、司啓明、彭志偉均坦承
      不諱，互核大致相符，且有證人即「東方帝國社區」保全
      人員潘秋忠於警詢時（見偵19172 卷三第90至92頁正面）
      ，且業經原審勘驗監視錄影畫面屬實，並有原審勘驗筆錄
      暨附件拍攝畫面翻拍照片（見訴803 卷三第6 頁、偵1917
      2卷一第261 至269 頁正面、訴803 卷四第67至110 頁正
      面）附卷可稽，足認戴俊傑、黃政鴻、司啓明、彭志偉此
      部分之任意性自白，與事實相符，堪予採信，戴俊傑、黃
      政鴻、司啓明、彭志偉共同私行拘禁鄭閎升犯行，洵堪認
      定。
　　2.就陳念宗自對質結束後，起加入、承繼私行拘禁鄭閎升之
      部分：訊據陳念宗固坦承於事實欄一㈡、㈢傷害鄭閎升等事
      實（見訴803 卷六第39頁反面），惟仍矢口否認有何私行
      拘禁之犯行，辯稱：到公墓之後戴俊傑要我與鄭閎升對質
      錢是誰侵吞的，因為毒品錢交代不清楚，就跟鄭閎升發生
      爭執，在現場互打，戴俊傑比較相信我，就一起去503室
      ，鄭閎升坐在後座中間，我坐在鄭閎升的身上，因為當時
      我與鄭閎升都沒辦法自由離開，所以是聽戴俊傑的指示行
      動，到503室後，戴俊傑叫我跟鄭閎升分別打電話去籌錢
      ，都是聽從戴俊傑的指示行動，而且戴俊傑和黃政鴻都說
      我和鄭閎升的對質自始至終都沒有及論，所以我一直是被
      害人，沒有和其他被告有行為分擔云云。經查：
　  　⑴戴俊傑因懷疑陳念宗、鄭閎升侵吞款項，乃與黃政鴻、
        司啓明、彭志偉將陳念宗、鄭閎升押往上開桃園市大溪
        區大溪交流道附近第四公墓墓區進行對質一情，業據戴
        俊傑、黃政鴻、司啓明、彭志偉於原審審理時證述情節
        互核相符，此部分事實，即堪認定。
　  　⑵戴俊傑證稱：陳念宗與鄭閎升在墓地對質，我覺得是鄭
        閎升拿了貨款等語（見訴803 卷四第123 頁正面），足
        見陳念宗經與鄭閎升對質後，已使戴俊傑認定係鄭閎升
        侵吞其貨款。又證人戴俊傑於原審審理中具結證稱：陳
        念宗、鄭閎升互毆對質後，只剩下黃政鴻1 台車，黃政
        鴻開車，鄭閎升坐後座中間，陳念宗坐鄭閎升腿上，彭
        志偉、司啓明分坐後座左右側等語（見訴803 卷四第12
        3 頁反面至124 頁正面），復衡以陳念宗自陳身高186 
        公分、體重90公斤等情（見訴803 卷五第92頁正面），
        而鄭閎升身高約為160 公分（見臺灣桃園地方檢察署檢
        驗報告，相卷第103 頁反面），顯見陳念宗在上開公墓
        取得戴俊傑信任後，即共同與戴俊傑、黃政鴻、司啓明
        、彭志偉基於剝奪行動自由之犯意聯絡，而為壓制鄭閎
        升之行動自由甚明。
　  　⑶復由「東方帝國社區」大廳及電梯監視錄影器拍攝情形
        以觀，陳念宗先行進入「東方帝國社區」社區電梯口等
        待，而鄭閎升則由司啓明從後方架扶，此有原審前揭勘
        驗筆錄及監視錄影器拍攝畫面翻拍照片存卷可參，該時
        陳念宗行動自由，對比鄭閎升係由其他人架扶，益徵陳
        念宗即與戴俊傑、黃政鴻、司啓明、彭志偉共同私行拘
        禁鄭閎升。
　  　⑷陳念宗在503室內，以膠膜綑綁鄭閎升乙節，業經證人戴
        俊傑證稱：陳念宗與鄭閎升還在爭執時，當時陳念宗也
        氣到，有順手拿膠膜捆鄭閎升，膠帶就是一般寬的透明
        膠帶等語（見訴803 卷四第128 頁正面），黃政鴻亦證
        稱：陳念宗與鄭閎升在503室繼續講，還打起來，打到
        後來陳念宗好像有用膠帶或膠膜去綁鄭閎升，綁手跟腳
        等語（見訴803 卷四第178 頁反面至179頁正面），鄭
        松柏也證稱：我從503 室廁所出來，看到鄭閎升的手有
        被膠帶綁起來等語（見訴803 卷四第194 頁反面）。又
        鄭閎升自503 室窗戶墜樓後送醫時，身上纏有透明膠帶
        等情，有天成醫療社團法人天晟醫院106 年8 月9 日天
        晟法字第000000000 號函暨檢附鄭閎升病歷資料、長庚
        醫療財團法人林口長庚紀念醫院106 年8 月16日（106 
        ）長庚院法字第1130號函暨檢附鄭閎升歷年就醫病歷（
        見偵19172 卷一第156 頁反面、第167 頁正面）、現場
        勘查報告暨現場勘察照片存卷可按（見偵19172 卷三第
        3 頁至第79頁正面）。
　  　⑸據上足認陳念宗於行動自由之狀態下，確有以膠帶、膠
        膜將鄭閎升手、腳捆綁，陳念宗即係以該方式，將鄭閎
        升私行拘禁在503 室內。則陳念宗以前詞置辯，實屬卸
        責，無法採信。陳念宗共同私行拘禁犯行，當堪認定。
  ㈡就事實欄一㈢鄭松柏共同私行拘禁鄭閎升部分：訊據鄭松柏固
    均坦承為戴俊傑、黃政鴻打開503 室房門，並在該房間內待
    約2 至3 小時，看見戴俊傑打鄭閎升，陳念宗拿現場膠膜綑
    綁鄭閎升雙手、雙腳、嘴巴，並毆打鄭閎升等事實（見相卷
    第16頁正面、第153 頁至154 頁正面，訴803 卷一第95頁正
    面），惟矢口否認有何私行拘禁之犯行，辯稱：當天是黃政
    鴻說鄭閎升沒有帶鑰匙，另外戴俊傑也想要跟我說話，所以
    就幫他們開門，跟戴俊傑講房租跟押金的事，我是不相干第
    三人，只是為了收房租才到現場云云。經查：
    1.鄭閎升於事實欄一㈡期間，因與陳念宗對質，經陳念宗以 
      徒手、腳踹之方式毆打，而滑倒掉入田埂，全身衣服破爛
      、且有明顯臭味、鞋子掉在田裡面等情，業經戴俊傑證稱
      ：在第四公墓期間，陳念宗和鄭閎升二人一直互毆，衣服
      已經有點破掉，而且鄭閎升還掉入田埂，稻田都是爛泥巴
      非常臭，味道很重，還是大家把鄭閎升拉起來的，進入大
      廈時鄭閎升衣服破破爛爛，司啓明還幫忙在後面按住，而
      且是光腳等語（見訴803卷四第123頁背面至124-125頁）
      明確。且經原審勘驗503 室大樓監視器錄影畫面，可知：
      鄭閎升進入大樓時，赤腳並未穿著鞋襪，而上半身衣物（
      類似襯衫）破爛成數條，披掛在身上，已明顯可見胸、腹
      、手臂、背部多處之刺青，臉上嘴巴、眼睛已有明顯傷勢
      等情，有原審107年5月25日、107年6月22日勘驗筆錄暨其
      附件截圖照片在卷可稽（見訴 803卷二第250-251頁、訴8
      03卷三第6頁正反面、訴803卷四第73頁背面、第76-86頁
      ），證人黃政鴻證稱：進入「東方帝國社區」時，鄭閎升
      身上衣服破爛，彭志偉才跟警衛說是鄭閎升自己車禍才變
      成這樣等語（見訴803卷四第178頁），是鄭閎升進入東方
      帝國社區大樓時，外觀即帶有明顯傷勢、衣物破爛、赤腳
      、且有臭味，並非一般正常狀況，任何人一見均會起疑。
  　2.黃政鴻又證稱：由我去503室找鄭松柏拿鑰匙，其他人都
      在503室門口等，而鄭松柏跟我一起到503室時，也有看到
      鄭閎升當時身上的狀況，還問我們是什麼情況，我跟戴俊
      傑都有稍微說明發生的事情，說是有債務糾紛，要把事情
      講清楚，要請鄭松柏開門，戴俊傑請鄭松柏進來主持公道
      ，而鄭閎升侵吞的錢本來也是要支付鄭松柏為房屋押金等
      語（見訴803卷四第178、184-185頁、訴803卷一第12頁背
      面），而戴俊傑亦證稱：因為鄭閎升表示沒有帶鑰匙，所
      以就請黃政鴻去找鄭松柏，我有跟鄭松柏講進入裡面也要
      講租金的事情，解釋為什麼租金沒有交，鄭松柏就把鑰匙
      拿來開門，所有人都一起進去等語 （見訴803卷四第124-
      125頁），是鄭松柏應允開啟503室房門時，業已知悉現場
      欲「討論債務」，而原503室居住者（即鄭閎升）竟「沒
      有鑰匙」、雖在場亦「並未親自開口」開啟503室，而由
      他人請求需要二房東開啟，而開啟房門後，竟「任由原居
      住者外多名債務人一同進入」，使身帶傷勢之鄭閎升居於
      一人之弱勢狀態。
　　3.又鄭松柏自陳：在503室時，一開始的時候所有的人都有
      進去，中間彭志偉、司啓明還有黃政鴻陸陸續續的出去，
      503號房內就剩下鄭閎升、陳念宗、戴俊傑及伊，伊看到
      陳念宗跟鄭閎升在對質錢的事情，中間伊又去廁所，戴俊
      傑是先跟伊講錢的事情，之後才看到陳念宗跟鄭閎升在對
      質錢的事情，伊有再去廁所，從廁所出來之後就看到鄭閎
      升的精神狀態不好，手腳也有被綁，伊在洗手間的時候有
      聽到有人說手腳把他綁起來，但伊聽不清楚是誰說的，出
      來就看到鄭閎升的手腳被綁起來，鄭閎升的雙手被綁在前
      面，腳也被綁在前面，都是用膠膜綁的，綁的鬆鬆的，鄭
      閎升被綁起來之後講話都語無倫次的，之後戴俊傑一直問
      他是否有吃安眠藥，但是鄭閎升都沒有回答，所以戴俊傑
      就拍鄭閎升肩膀兩下，說如果有吃的話就休息一下，鄭閎
      升就語無倫次，伊就又去廁所，從廁所出來之後就看到鄭
      閎升語無倫次的亂講，陳念宗去洗澡，洗完澡出來，伊去
      洗手間，從洗手間出來的時候看到鄭閎升爬到窗戶那邊就
      跌下去了，陳念宗跟戴俊傑有伸手要去拉鄭閎升，我跟鄭
      閎升不熟，沒有配合戴俊傑、陳念宗等語（見訴803 卷一
      第95頁以下），更陳稱：當天鄭閎升應該要給3萬3千元房
      租，現場黃政鴻叫我去開門，說戴俊傑有話要說，到場後
      戴俊傑說鄭閎升把錢挪去賭博，才不夠錢，現場戴俊傑叫
      鄭閎升打電話借錢，廁所出來就看到陳念宗拿膠膜捆鄭閎
      升的手腳、嘴巴，還打鄭閎升的頭。鄭閎升一直阿阿叫，
      戴俊傑就邊拍他等語（見偵一卷第310頁）。戴俊傑亦證
      稱：印象中鄭松柏好像有看到我跟陳念宗打鄭閎升等語（
      見訴803 卷四第136 頁反面）。是鄭松柏顯係幾乎全程在
      場觀看鄭閎升遭戴俊傑、陳念宗 質問、 毆打之狀況。
　　4.綜此可見，鄭閎升進入「東方帝國社區」時，身上傷勢及
       衣衫破損情形，足使人心生懷疑鄭閎升受有傷害、脅迫
      、剝奪行動自由等情事，鄭松柏目睹鄭閎升上開情事後，
      對於鄭閎升人身自由受有限制，當有充分認識。又衡以鄭
      松柏於戴俊傑、陳念宗將鄭閎升私行拘禁在前揭5 03室時
      ，全程在場，親眼目擊戴俊傑、陳念宗毆打鄭閎升，陳念
      宗並以膠膜捆綁鄭閎升等情，鄭松柏與鄭閎升間並無舊怨
      仇隙，竟為戴俊傑等人開啟前揭503 室房門後，反全程在
      場觀覽戴俊傑、陳念宗私行拘禁鄭閎升，以確保最後私行
      拘禁目的：由鄭閎升處尋得款項後，得以收得租金利益，
      足認鄭松柏承繼戴俊傑、陳念宗、黃政鴻、司啓明、彭志
      偉等人私行拘禁鄭閎升之犯意，並為犯意之聯絡、並行為
      分擔。則鄭松柏以前詞置辯，亦屬狡辯，無法採信。是鄭
      松柏宗共同私行拘禁犯行，即堪認定。
　㈢事實欄一㈣即被告戴俊傑、陳念宗共同私行拘禁鄭閎升，因而
    致其死亡部分（即事實欄一㈣之部分）：訊據戴俊傑、陳念
    宗均矢口否認，被告戴俊傑、陳念宗均辯稱：鄭閎升或是受
    到外力影響，還是受到心理恐懼，或是因為提藥藥癮、施用
    毒品過量，此為突發狀況、不可預見的云云，戴俊傑之辯護
    人更以：鄭閎升與陳念宗二人協議債款未成過程中，陳念宗
    傷害鄭閎升部分應與戴俊傑無關，戴俊傑在到達503室後就
    犯意終止，其後均是陳念宗個人所為，由鄭閎升在503室中
    可以洗澡、吸毒等均可認鄭閎升的自由並未受妨害，況最後
    「小烏龜」也答應前來還債，鄭閎升於503室狀況緩和，等
    待期間突然撞窗戶，或係施用毒品所致，原因不明，但均並
    非戴俊傑所得預見等語；另陳念宗辯護人則辯以：在503室
    陳念宗與鄭閎升談妥後，二人即回復朋友狀態，一起抽煙吸
    毒、洗澡，對鄭閎升並無妨害自由之行為，是鄭閎升提藥完
    、撕膠膜後自己去撞窗戶，陳念宗是來不及阻止，故陳念宗
    對於鄭閎升死亡之結果並無預見等語。經查：
    1.鄭閎升於事實欄一㈢所示時間自503 室墜樓，經送往天晟 
      醫院，再經轉送至林口長庚醫院，嗣於翌日上午7時10 分
       死亡一情，有桃園市政府警察局勤務指揮中心受理案件
      紀錄表（見相卷第7 頁正面）、天成醫療社團法人天晟醫
      院106 年8 月9 日天晟法字第000000000 號函暨檢附鄭閎
      升病歷資料、長庚醫療財團法人林口長庚紀念醫院106 年
      8 月16日（106 ）長庚院法字第1130號函暨檢附鄭閎升歷
      年就醫之病歷影本各1 份（見偵19172 卷一第163 至226 
      頁正面）、臺灣桃園地方法院檢察署（現更名臺灣桃園地
      方檢察署）檢驗報告書及長庚醫療財團法人林口長庚紀念
      醫院106 年7月29日診斷證明書各（見相卷第102 至108 
      頁正面）在卷可稽。又鄭閎升經法務部法醫研究所解剖鑑
      定，結果認：鄭閎升生前有頭胸挫傷並造成前肋骨挫傷性
      骨折及鬱血併肺門有出血性肺水腫，軸突損傷性腦實質出
      血，蜘蛛網膜下腔出血及硬腦膜下腔出血，最後因中樞神
      經休克死亡等情，此有法務部法醫研究所（106 ）醫鑑字
      第0000000000號解剖報告書暨鑑定報告書附卷可稽（見訴
      803卷一第135 至139頁正面），足認鄭閎升係因自上開50
      3室窗戶處墜樓而死亡，且其生前受有頭胸挫傷，即堪認
      定。
  　2.鄭閎升自上開503 室墜樓處之窗戶，經警鑑識寬約66公分
      、高度約130 公分、下方玻璃破裂孔洞高度約67公分、窗
      戶玻璃厚度約0.5 公分，此有現場勘查報告暨現場勘察照
      片份存卷可按。是以鄭閎升墜樓處之窗戶密封、玻璃厚度
      達0.5公分，應係刻意朝該處施力衝撞方會破裂，始得自
      該處窗戶跌落。
　  3.鄭閎升朝窗戶撞擊時之意識狀態：
　　  ⑴鄭閎升經法務部法醫研究所解剖鑑定後，體內毒藥物檢
        驗情形：毒物化學檢驗部分：「…1、送驗血液檢出Amph
        etamine 0.014 μg/mL、Methamphetamme 0.079μg/mL、
        Codeine 0.010 μg/mL、Morphine0.341 μg/mL、Methad
        one 0.012 μg/mL、EDDP< 0.010 μg/mL、Propofol 4.4
        41μg/mL，未檢出酒精成分。2 、送驗胃內容物檢出Amp
        hetamine 0.146 μg/mL、Methamplhetamine 1.004、Co
        deine 0.038 μg/mL、Morphine 1.074μg/mL、Methadon
        e 0.079 μg/mL、EDDP 0.018μg/mL、Propofol2.039 μg
        /mL、Rocuronium。3 、送驗血液、胃內容物均未檢出
        鎮靜安眠藥及其他常見毒藥物成分。」，因藥物使用時
        間、路徑的多樣性與藥物動力學四期作用相關，而藥物
        動力學原理研判依據亦包括吸收期、代謝期、分佈期及
        排泄期等，此均與使用時間相關，是雖無法準確估計使
        用劑量、使用時間，但其血液中含有濫用藥物包括微量
        甲基安非他命、海洛因含有微量可待因及代謝物嗎啡，
        因為微量，可能為使用少量，或長時間代謝致濃度偏低
        ，此等成分為急救過程中無法產生等節，此有上開法務
        部法醫研究所108年2 月14日法醫理字第00000000000 
        號函暨附件法務部法醫研究所（106 ）醫鑑字第000000
        0000號解剖報告書暨鑑定報告書（見訴字卷五第114 至
        116 頁正面）在卷可稽。而戴俊傑供稱：鄭閎升現場並
        沒有施用安非他命等語（見偵19172卷三第314頁）相參
        ，可知鄭閎升血液殘留微量之甲基安非他命代謝物部分
        ，並非106年7月28日施用。又戴俊傑亦供稱：鄭閎升係
        以針頭靜脈注射海洛因等語（見偵19172卷三第314頁）
        ，惟503室現場並未扣得任何施用海洛因所需之針頭等
        情，亦有現場搜索扣押筆錄、扣押物品收據、扣押物品
        目錄表在卷可稽（見相字卷第74-76頁），再503室所屬
        大樓之監視畫面則顯示（見訴字卷四第102頁背面）：
        彭志偉、司啓明至鄭閎升前往鄭閎升原駕駛之車號00－0
        000 號自用小客車，取回藏放其中之安非他命、海洛因
        ，再返回503室之時間約係「106年7月28日上午6時58分
        」等情，並經彭志偉、司啓明二人證述明確，而鄭閎升
        墜樓時間為「106年7月28日上午8時25分至29分」間，
        死亡時間距離取回毒品時間僅約為1.5小時，是倘鄭閎
        升於死前1.5小時施用大量海洛因，於此1.5小時前之施
        用時間、使用方法為「直接靜脈血液注射」相參，以藥
        物動力學四期作用研判，鄭閎升體內血液內海洛因代謝
        物可待因含量不會小於0.010ug/mL、嗎啡含量不會僅有
        0.341ug/mL。況董倫輝證稱：鄭閎升一般施用毒品後，
        就蠻安靜的，沒有任何異狀，會點頭等語（見訴803 卷
        五第64頁正面）、鍾兆安證稱：我曾經在鄭閎升家住過
        一陣子，看過鄭閎升施用海洛因的樣子，施用完之後就
        是昏昏沉沉的睡覺，不會在地上爬或到處撞東西等語（
        見訴803 卷四第171 頁正面），亦未見鄭閎升對海洛因
        、甲基安非他命有何個人反應異常之施用情形。是鄭閎
        升當日狀況與施用完大量毒品之狀況迥異。故由鄭閎升
        平日施用毒品情形、死後血液中毒物含量、併毒品代謝
        時間、現場扣案物跡證可知，鄭閎升前某時確有施用甲
        基安非他命、海洛因，惟並非於鄭閎升於墜樓前1.5小
        時之密切時間內。戴俊傑辯稱：鄭閎升在503室現場有
        用針頭施用20幾格（一般吸毒者計算毒品劑量，以施打
        之針頭上格數為單位）之海洛因云云（見原審卷一第66
        頁），與事實不符。
　    ⑵法醫蕭開平證稱：被告身體在送醫時出現39.8度的高熱
        狀態，惡性高熱會完全觸發昏迷、或亂跳、亂抖如精神
        分裂症的精神狀況，其成因或有可能因為施用毒品，也
        有可能是遭受毆打或激動導致，若要產生惡性高熱，施
        用毒品者有耐藥性、施用量等因素需要考量，而長期施
        用毒品者，單純為低劑量的毒品，因為身體有耐藥性並
        不會產生惡性高熱，但若此時再加上毆打、激烈的外力
        情形，就有可能激發出惡性高熱，反之，單純互毆完再
        施用毒品，就會產生橫紋肌溶解症，皮下組織受損導致
        體內電解質不平衡，也是會觸發惡性高熱。但一般性受
        傷產生的高熱，要一段時間慢慢引發，鄭閎升的狀況身
        體為一般性受傷、頭顱骨硬腦膜受傷等，比較難因為此
        等傷勢產生惡性高熱等語（見本院卷二第157-162頁）
        ，此並有鄭閎升於長庚醫療財團法人林口長庚紀念醫院
        護理紀錄單（見偵19172卷一第193頁）在卷可查。是以
        鄭閎升死亡當日於503室內並未施用甲基安非他命、海
        洛因等情相參，鄭閎升體內出現高溫之可能僅餘因為身
        體遭受激烈毆打，而與身體內微量毒品殘留劑量混合作
        用，產生惡性高溫，使精神思考處於混亂之情形。是可
        認鄭閎升因精神思考混亂之狀況，與鄭閎升身體遭受激
        烈毆打有關。
    　⑶就鄭閎升所受身體傷勢研判身體狀況：
　　　　①法務部法醫研究所就鄭閎升所受傷勢為判斷：被害人
          所受外傷部分，眼臉、四肢挫傷顱內出血及顱骨、顏
          面骨與下顎骨骨折，均為墜樓所致之致命傷。至於手
          足少量擦傷為束縛反攻及墜樓之混和性外傷，手腳之
          少量外力（人力）束縛傷等，均為非致命傷等情，此
          有109年2月21日法醫理字第00000000000號函（見上
          訴卷一第714-718頁）在卷可查，而蕭開平亦證稱：
          鄭閎升為墜樓死亡，所以從屍體除上開手腳之少量外
          力反抗束縛所致之傷勢外，無法明確分別究竟為墜樓
          或遭他人毆打，但可以確認鄭閎升生前有「雙膝下跪
          」的對稱性擦傷等語（見本院卷二第162頁）。
　　　　②被告陳念宗稱：戴俊傑有先叫我用膠膜把鄭閎升的手
          、腳向前綑綁，過了10分鐘之後，鄭閎升比較平靜，
          戴俊傑就叫我把鄭閎升解開，之後鄭閎升就開始玩膠
          膜又把自己捆起來，戴俊傑叫我解開，然後鄭閎升就
          自己站起來往窗戶那邊走，就掉下去了，等到離開現
          場到附近的「7-11」，我就問戴俊傑可否打電話叫救
          護車，他說可以，我才用公共電話打電話叫救護車等
          語（見訴950卷第40至41頁反面）。鄭松柏則稱：戴
          俊傑有先打了鄭閎升兩下，鄭閎升一直亂叫，陳念宗
          就拿膠膜綁鄭閎升手、腳、嘴巴，且打鄭閎升的頭，
          叫他不要亂叫，鄭閎升就在地上爬、掙脫膠膜，戴俊
          傑又問錢到底誰花的，鄭閎升還是答非所問，陳念宗
          又綁了一次、又打鄭閎升，鄭閎升就一直往窗戶那裡
          爬不知道拿什麼東西，陳念宗就把鄭閎升拖回來打，
          鄭閎升又把膠膜掙脫，陳念宗就去洗澡，洗完澡出來
          ，鄭閎升突然站起來撞窗戶跌出去等語（見相字卷第
          155頁以下）。黃政鴻則證稱：司啓明、彭志偉二人
          拿到毒品交給我，我拿到503室時，就看到鄭閎升恍
          恍忽忽的，坐在地上自言自語，有看到陳念宗打鄭閎
          升等語（見訴字卷二第12頁）。是以上開證述可認現
          場戴俊傑、陳念宗二人不斷毆打，更以膠膜數度纏繞
          鄭閎升手、腳、嘴巴。
　　　　③觀以鄭閎升送醫時照片可知：鄭閎升該時頸部經纏繞
          無黏性膠膜（即現場採驗編號24-1）、腳部纏饒有黏
          性透明膠帶（即現場採驗編號24-2），而頸部無黏性
          膠帶，而其中現場採驗編號24-1膠膜中一端與桌上膠
          帶證物編號13端點情形相符，而現場採驗編號24-2膠
          帶則以酒精清洗沾黏重合後，其中一端則與桌上膠帶
          證物編號16之端點切痕完全一致等情，此有刑事案件
          證物採驗紀錄表、鄭閎升送醫膠帶比對照片（見偵緝
          字卷第55、58-62頁）在卷可查，是可知綑綁鄭閎升
          身上頸部、腳上之膠帶均來自於503室桌上膠帶。而
          此二膠帶其中纏繞鄭閎升頸部之證物編號13膠帶上，
          採集之指紋，經內政部警政署刑事警察局以指紋特徵
          點比對法、指紋電腦比對法鑑定，與陳念宗指紋卡上
          右拇指指紋相符等情，亦有內政部警政署刑事警察局
          106年6月29日刑紋字第0000000000號鑑定書在卷可稽
          （見訴803卷一第120-127頁），是以指紋比對結果可
          知，陳念宗即為使用503室內桌上膠帶綑綁鄭閎升頸
          部之人，核與上開證人證述情節相符。至雖現場扣案
          現場編號證物15之膠帶上亦經檢驗有鄭閎升本人指紋
          ，然該膠帶為「冰箱上」扣得，並非鄭閎升於503室
          內所得活動範圍，且經比對業與鄭閎升身上遭綑綁之
          膠帶切痕端點不符，亦有上開證物採驗紀錄表、膠帶
          比對照片、指紋鑑定書可參，再以鄭閎升原居住503
          室自有使用現場膠帶之情相參，自難以非鄭閎升死亡
          當日所得觸及之範圍膠帶上有鄭閎升本人之指紋，逕
          認為鄭閎升自己綑綁自己，是陳念宗辯稱：並未綑綁
          鄭閎升，是鄭閎升自己綑綁云云，顯不可採。
　　　　④頸部為人體呼吸之主要器官，倘無法吸取足夠氧氣，
          將使身體產生極度不適感，更易使產生腦部因缺氧產
          生精神狀況混亂，而鄭閎升當日數度遭無黏性膠膜綑
          綁頸部，欲以手腳撐開膠膜以求取氧氣，然手腳亦同
          時遭綑綁，無法掙脫，手腳為求解束縛亦產生大力反
          抗，而出現明顯之束縛反攻傷，可見當時鄭閎升自處
          於極度不適之狀態，缺氧情形嚴重。再輔以數度遭此
          反覆殘虐，鄭閎升因為極度反攻、再遭受毆打，身體
          與激烈運動後無異，出現部分橫紋肌溶解，再以身體
          少量毒品交互作用、輔以數度缺氧狀況，自是思考意
          識薄弱、混亂。
　　⑷另由通聯紀錄相參：
　　　①鄭閎升持用之行動電話門號0000000000號於墜樓前2小時
        內之通話紀錄顯示：上午6 時22分40秒發話與鍾兆安
        持（門號0000000000號）通話39秒、上午6 時26分34
        秒接聽趙中信（門號0000000000號）通話253 秒、上
        午6 時49分49秒接聽董倫輝（門號0000000000號）通話
        1051秒等情，此通聯調閱查詢單（見偵19172 卷三第24
        0 頁正面）。而就上開通話內容，通話部分鍾兆安證
        稱：當時因為收訊不好聲音聽不清楚，鄭閎升說什麼聽
        不清楚，但聲音怪怪的說晚點兒再打，後來就叫趙中信
        打給鄭閎升問鄭閎升有什麼事情，趙中信後來回話只說
        電話不是鄭閎升接的等語（見訴803 卷四第168 至170 
        頁反面）；通話部分趙中信證稱：當天鍾兆安叫我打
        電話問清楚鄭閎升有什麼事情，我有打過去，但好像不
        是鄭閎升接的電話，說鄭閎升有車禍欠錢10萬元要借錢
        ，後來鄭閎升聽電話，我對鄭閎升說鍾兆安現在沒有錢
        借他，當時感覺鄭閎升怪怪的，有點哭腔等語（見訴80
        3 卷四第164 至166 頁反面）。通話部分董倫輝於警
        詢中證稱：當時鄭閎升電話是戴俊傑接的，戴俊傑說鄭
        閎升害他女友及小弟出事，看要怎麼處理，伊問戴俊傑
        說，是否可先讓鄭閎升離開，錢的事可以事後慢慢談，
        戴俊傑表示要伊負責擔保，事後若要不到錢可找伊處理
        ，伊後續跟戴俊傑說發生這樣的事也不能完全怪鄭閎升
        ，雙方就類似一直討價還價的對談才會通話十多分鐘，
        伊期間有跟戴俊傑表示要伊擔保也可以，但讓鄭閎升先
        跟伊談話，但戴俊傑表示要事情整個處理好再讓伊跟鄭
        閎升談話，所以該通電話伊沒有跟鄭閎升談到話，後來
        一直講到伊手機沒電就斷話了，伊記得當時開車開到天
        晟醫院旁邊了，戴俊傑說是債務糾紛引起，雖沒明講有
        無控制鄭閎升人身自由，但不讓鄭閎升接聽自己的電話
        難免讓人臆測等語（見偵19172 卷二第228 至229 頁反
        面），是由上開證述可認鄭閎升於墜樓前1小時30分之
        情形：一直撥打電話借款，鄭閎升於30分鐘內密集撥打
        電話予鍾兆安後，趙中信撥打電話予鄭閎升使用門號時
        ，即由戴俊傑接聽，董倫輝通話過程中均無法與鄭閎升
        自由談話，可認鄭閎升無法隨意使用電話，縱有說話亦
        語調怪怪的帶哭腔，有多項行動自由受限而遭迫立即償
        還債務之情形，可認鄭閎升在上開503 室業經被告戴俊
        傑、陳念宗、鄭松柏私行拘禁，已無法隨意接聽電話，
        復未就債務糾紛達成共識，而有求生無望之感。
　　　②雖董倫輝於審理中改證稱：伊於106 年7 月28日上午6時
        許打給鄭閎升，鄭閎升說在處理債務，鄭閎升拿給戴俊
        傑聽，內容講很長，就講說鄭閎升欠戴俊傑錢新臺幣（
        下同）10萬元，伊問說哪一個戴俊傑，鄭閎升說叫「阿
        胖」住大溪，我就說我有認識，把電話交給戴俊傑，鄭
        閎升就把電話拿給戴俊傑，我就跟戴俊傑談讓鄭閎升分
        期付款，因為我手上只有3萬元，晚一點過去那邊順便
        載戴俊傑回家，先還3 萬元剩下的給鄭閎升分期付款還
        ，戴俊傑也說好，講完之後，我有再跟鄭閎升講到電話
        ，鄭閎升說在東方帝國等，我說好，大約1 、2 個小時
        過去等語（見訴803 卷五第59頁反面至65頁正面），董
        倫輝對其是否有與鄭閎升對話、有無達成分期付款金額
        等對話內容，前後證述情節迥異，且董倫輝就於警訊為
        何為迥異說詞原因亦前後翻異，或稱：警詢怕吸毒通緝
        被警察發現、想趕快回去，才為不實云云（見訴字卷五
        第62頁）、或稱：警詢因為事先看到趙忠信筆錄，才想
        說盡量講一些無關緊要的事情，才為不實陳述云云（見
        訴字卷五第63頁反面），均屬匪夷所思之原因，況以董
        倫輝於審理中所述「順便要將鄭閎升帶回內壢的家」，
        鄭閎升為何等狀況、何以需要董倫輝「帶回」？復以董
        倫輝於審理中所述，其案發時應已攜帶3萬元至503室、
        並要帶鄭閎升回家，何以「見員警、消防隊、戴俊傑東
        方帝國大廈就返回」，而未再聯絡鄭閎升？董倫輝就鄭
        閎升語調部分竟稱「正常」？是以上開情節董倫輝於審
        理中所述均與常情不合，而董倫輝亦自承：與戴俊傑有
        20年交情等語（見訴字卷五第59頁反面），是董倫輝基
        於此等情誼而有迴護偏頗戴俊傑之可能，是仍以其距離
        案發時為近、尚未考慮利害得失之警詢證詞內容較為可
        採。則被告戴俊傑辯稱：已有人前來歸還債務，無需再
        脅迫鄭閎升償還債務等詞，自無法採信。
　　4.綜上所述，鄭閎升因遭戴俊傑、陳念宗二人數度殘虐，輔
      以本身少量毒品之混合作用，使身體產生類似橫紋肌溶解
      後產生之高熱且影響意識判斷能力，而在數度求助無門之
      狀況下，僅有選擇自行施力撞擊窗戶，自五樓墜下，導致
      死亡。被告戴俊傑、陳念宗二人固以：鄭閎升因多種藥物
      導致精神狀況異常而跳樓，與渠等無涉云云，顯不可採。
　　5.刑法第 17 條之加重結果犯，係故意的基本犯罪與過失加
      重結果之結合犯罪。以私行拘禁致人於死罪為例，非謂有
      私行拘禁之行為及生死亡結果即能成立，必須拘禁之行為
      隱藏特有之危險，因而產生死亡之結果，兩者間有相當因
      果關係。且該加重結果客觀上可能預見，行為人主觀上有
      注意之義務能預見而未預見，亦即就加重結果之發生，具
      有過失，方能構成。良以私行拘禁致人於死罪與私行拘禁
      罪之刑度相差甚大，不能徒以客觀上可能預見，即科以該
      罪，必也其主觀上有未預見之過失（但如主觀上有預見，
      則構成殺人罪），始克相當，以符合罪刑相當原則。又共
      同正犯在犯意聯絡範圍內，就其合同行為，均負全部責任
      ，惟加重結果犯之加重結果，行為人僅有過失，主觀上均
      未預見，則各共同正犯間就加重結果之發生，無主觀上之
      犯意，當無犯意聯絡可言，各共同正犯就加重結果應否負
      責，端視其本身就此加重結果有無過失為斷（最高法院10
      6年度台上字第4163號判決參照）。經查：
　　　⑴戴俊傑、陳念宗施行本件之故意，由其二人施行之方法
　　　　、使用之器具，鄭松柏開啟房間而提供拘禁場所、應僅
        止於私行拘禁之故意，而主觀上並無致鄭閎升死亡之故
        意，首先辨明。
　　　⑵戴俊傑、陳念宗自公墓區即持續對鄭閎升痛毆，復將鄭
        閎升強押至上開503 室以膠帶、膠膜捆綁頸部、拘禁，
        並持續毆打，時間已達6小時，一般人在客觀上均可預
        見，若多人針對單一無反抗能力者，於密閉空間內長時
        間持續毆打、逼迫，將造成遭受毆打者相當之精神壓力
        ，甚至對於「今日還有可能生還？」產生疑惑，其唯一
        想法即為「尋求逃生」，基於無法逃生之深度恐懼，將
        導致其思考混亂、邏輯薄弱。而503室現場正常之逃生
        出入口「門」已遭戴俊傑、陳念宗等人控制，唯一可能
        逃生出入口僅餘「窗戶」，如同發生大樓火災之際，高
        樓層住戶基於深度恐懼，明知從高樓跳下，身體臟器遭
        受重摔、頭部骨折出血，將導致死亡，生機渺茫在面對
        火災濃煙燒嗆、高溫燒灼，呼吸系統受傷極度窘迫之情
        形下，仍多有選擇跳樓求生者之情形相同，是此時若仍
        持續暴力而加深鄭閎升之生存恐懼，將造成鄭閎升冒險
        選擇破窗逃生、死亡結果之風險大為提高，而戴俊傑、
        陳念宗均為智識正常之成年人，對客觀上當可預見。戴
        俊傑、陳念宗二人辯稱：客觀上其不能預見鄭閎升將跳
        樓云云，顯係卸責之詞。
　　　⑶況陳念宗胞兄陳念祖於審理時證稱：伊載陳念宗回來時
        ，陳念宗衣服破損，陳念宗說被人家押走、毆打，還有
        一名被害人受不了被他們毆打，自己跳樓死掉了等語（
        見訴803 卷五第54頁反面至第55頁正面），陳念宗亦於
        107年6月23日曾自承：鄭閎升被逼迫打電話籌錢，受不
        了壓力，就自己撞破玻璃往一樓跳下去等語（見偵緝16
        23卷第30頁），是依陳念宗本人第一時間向至親兄長轉
        述、及事發後近一年自承，陳念宗對於鄭閎升墜樓經過
        情形，在一般正常推斷下即為「鄭閎升即係因無法忍受
        在場者毆打，方撞破上開503 室窗戶求生」。
　　　⑷現場一般人所知之唯一可能逃生口為窗戶等情，亦為戴
        俊傑、陳念宗二人所明知，而應為注意防止、對此均有
        防護可能，然二人均此未為為任何防護，仍再對鄭閎升
        施加暴行、逼迫，終至鄭閎升墜樓死亡，則鄭閎升雖非
        死於戴俊傑、陳念宗二人所加之拘禁，然私行拘禁行為
        （包含其中暴行）既在戴俊傑、陳念宗犯罪之共同意思
        範圍內，戴俊傑、陳念宗對於彼此實施行為，既互相利
        用，鄭閎升墜樓身亡之結果客觀上應預見、能預見、而
        疏未預見，就此等行為導致鄭閎升選擇跳樓求生而致死
        之結果，二人均有過失，且應共同負責，不得僅以非其
        等所為而解免罪責。
　　　⑸又首揭說明5.「拘禁行為隱藏特有之危險，因而產生死
        亡之結果，兩者間有相當因果關係」中所謂之相當因果
        關係，係指依據經驗法則作為客觀判斷，可認定行為人
        實施該等私行拘禁之行為通常情況下，均足以造成死亡
        之結果而言。查鄭閎升雖非遭戴俊傑、陳念宗推落，然
        鄭閎升前未曾有自殺企圖，亦未曾因施用毒品而有異常
        、激烈狀況，有衛福部桃園療養院109年10月6日桃療一
        般字第0000000000號函暨附件病歷資料在卷可稽（見本
        院卷二第245-250頁），且鄭閎升於墜樓前並未自行施
        用大量毒品而達意識混亂之程度，鄭閎升墜樓前遭毆打
        且遭膠膜、膠帶綑綁頸部、手腳，明顯出現束縛反攻傷
        ，已如前述，佐以案發套房相當狹窄，容納人數有限，
        復僅有一對外窗等客觀情狀，本院認為依經驗法則受到
        前揭傷害、束縛之人，處在前述客觀環境下，通常會發
        生意識混亂而破窗墜樓死亡之結果，是戴俊傑、陳念宗
        前述私行拘禁行為與鄭閎升墜樓死亡之結果應認有相當
        因果關係。
    6.另被告鄭松柏當時雖在503室內，然並未出手毆打鄭閎   
     升，復未參與事實欄三所載之公墓區毆打鄭閎升，則被   
     告鄭松柏於客觀情形上，尚難逕認得以預見被告戴俊   傑
     、陳念宗之私行拘禁行為足以引起鄭閎升死亡之結   果，
     當無法認定應對鄭閎升死亡之結果共負刑責，公訴   意旨
     復未認被告鄭松柏應負私行拘禁致人於死刑責（見   訴80
     3卷六第45頁反面），附此敘明。
  ㈣被告戴俊傑就事實欄二、三未經許可持有刀械及子彈、主要
    組成零件部分
  　1.此部份事實，業據被告戴俊傑於警詢時、偵訊中及審理中
      均坦承不諱，並有桃園市政府警察局中壢分局搜索暨扣押
      筆錄，扣押物品目錄表（受搜索人戴俊傑，見偵19127 卷
      二第21至25頁）、桃園市政府警察局中壢分局扣押筆錄，
      扣押物品目錄表（見相卷第74至76頁反面）及現場蒐證照
      片10張（見偵19172 卷二第37至39頁正面）附卷可稽。
　　2.扣案之武士刀，經桃園市政府警察局查驗結果，認如附表
      編號1 之武士刀，刀刃長約71.5公分、刀柄長約26.5公分
      ，單刃開鋒，符合「槍砲彈藥刀械管制條例」列管刀械之
      圖例及其要件（武士刀），此有桃園市政府警察局106 年
      8 月11日桃警保字第0000000000號函暨檢附刀械鑑驗小組
      工作紀錄表及紀錄相片（見偵卷二第51至53頁正面）在卷
      可稽。
　　3.扣案如附表編號2、3所示之子彈111顆（查扣112 顆，1 
      顆鑑定無殺傷力，已扣除）、霰彈1 顆，經送內政部警政
      署刑事警察局鑑驗，結果：「㈠105 顆，認均係非制式子
      彈，由口徑9mm 制式空包彈組合直徑9.0 ±0.5 mm金屬彈
      頭而成，採樣35顆試射，均可擊發，認具殺傷力。㈡7 顆
      ，認均係非制式子彈，由金屬彈殼組合直徑9.0±0.5m m金
      屬彈頭而成，採樣2 顆試射：1 顆，可擊發，認具殺傷力
      ；1 顆，無法擊發，認不具殺傷力。…四、送鑑霰彈1 顆
      ，認係口徑12GAUGE 制式散彈，經試射，可擊發，認具殺
      傷力。」，此有內政部警政署刑事警察局106 年9 月1日
      刑鑑字第0000000000號鑑定書（見偵19172 卷二第47至50
      頁）存卷可參。又再將其餘之子彈送內政部警政署刑事警
      察局為試射鑑定，亦均具殺傷力等情，有內政部警政署刑
      事警察局109年10月20日刑鑑字第0000000000號函（見本
      院卷二第301頁）在卷可稽。
　　4.是依上開證人指述內容及卷附之各項文書、證物等補強證
      據已足資擔保戴俊傑於調查、審理中所為之上開任意性自
      白之真實性，按據刑事訴訟法第156條之規定，自得據戴
      俊傑前開任意性自白及各該補強證據，採信戴俊傑任意、
      真實之自白，認本件事證明確，戴俊傑此部分犯行洵堪認
      定，應予依法論科。
二、法律變更
　㈠按刑法第2 條第1 項規定「行為後法律有變更者，適用行為
    時之法律。但行為後之法律有利於行為人者，適用最有利於
    行為人之法律」，係規範行為後法律變更所生新舊法比較適
    用之準據法；該條規定所稱「行為後法律有變更者」，包括
    犯罪構成要件有擴張、減縮，或法定刑度有變更等情形。故
    行為後應適用之法律有上述變更之情形者，法院應綜合其全
    部罪刑之結果而為比較適用。惟若新、舊法之條文內容雖有
    所修正，然其修正內容與罪刑無關，僅為文字、文義之修正
    、條次之移列，或將原有實務見解及法理明文化等無關有利
    或不利於行為人之情形，則非屬上揭所稱之法律有變更，亦
    不生新舊法比較之問題，而應依一般法律適用原則，逕行適
    用裁判時法。故行為後法律若有修正，不論是否涉及前揭法
    律變更，抑或僅係無關行為人有利或不利事項之修正，法院
    應綜合法律修正之具體內容，於理由內說明有無刑法第2 條
    第1 項所規定「行為後法律有變更」之情形及應適用之法律
    ，始屬適法，有最高法院107 年度台上字第4438號判決意旨
    可資參照。
  ㈡查本件戴俊傑、黃政鴻、司啟明、彭志偉、鄭松柏、陳念宗
    行為後，刑法第302條雖於108年12月25日公布修正、同年月
    27日施行，惟修正後之規定係依刑法施行法第1 條之1 第2 
    項前段規定將罰金提高30倍，亦即將原本之銀元500、1000
    元，修正為新臺幣1萬5千元、3萬元，其修正之結果不生有
    利或不利於行為人之情形，自非法律變更，當亦不生新舊法
    比較之問題，而應依一般法律適用原則，逕行適用裁判時法
    。　
三、論罪
  ㈠按刑法第302 條第1 項之剝奪他人行動自由罪，以私行拘禁
    或以其他非法方法，剝奪人之行動自由為要件，所謂非法方
    法，當包括強暴、脅迫、恐嚇等足以剝奪他人行動自由之情
    事在內，故剝奪他人行動自由所實施之非法方法，其低度之
    普通傷害、恐嚇、強制行為均應為妨害自由之高度行為所吸
    收，僅應論以刑法第302 條第1 項之妨害自由1 罪。次按刑
    法第302條所謂之「私行拘禁」，係屬例示性、主要性及狹
    義性之規定，而「以其他非法方法剝奪人之行動自由」，則
    屬於補充性、次要性及廣義性之規定，故必須行為人之行為
    不合於主要性規定之場合，始有次要性規定適用之餘地。若
    行為人所為既觸犯主要性規定，亦觸犯次要性規定，或由觸
    犯次要性規定，進而觸犯主要性規定，則應適用主要性規定
    予以論科。
  ㈡就事實欄一㈠至㈢之部分，核被告鄭松柏、黃政鴻、司啓明、
    彭志偉所為，均係犯修正後刑法第302 條第1 項之私行拘禁
    罪。就事實一㈠至㈣之部分，核被告戴俊傑、陳念宗所為，均
    係犯修正後刑法第302 條第2 項之私行拘禁，因而致人於死
    罪。
　　1.戴俊傑、黃政鴻、司啓明、彭志偉、陳念宗、鄭松柏就私
      行拘禁部分，又戴俊傑、陳念宗就私行拘禁致人於死部分
      ，有犯意聯絡及行為分擔，為共同正犯。
　　2.刑法第302條第1項之妨害自由罪，原以強暴、脅迫為構成
      要件，其因而致普通傷害，乃強暴、脅迫當然之結果，除
      另有傷害故意外，仍祇成立該條項之罪，無同法第277條
      第1項之適用，併此敘明。
　　3.就強押被害人至公墓區部分，被告戴俊傑、黃政鴻、司啓
      明、彭志偉等人係以一行為同時剝奪被害人陳念宗、鄭閎
      升2 人之行動自由，為一行為侵害數法益之想像競合犯，
      應依刑法第55條之規定，從一重罪論處。　　
　　4.被告戴俊傑、陳念宗自公墓區至503 室，持續傷害鄭閎升
      ，並妨害其行動自由，復依被告戴俊傑、陳念宗妨害鄭閎
      升自由之方式、時間以觀，足見對鄭閎升不法侵害持續中
      ，未見有與實現或維持妨害自由犯行無關之其他犯罪行為
      ，是無從將傷害、私行拘禁及私行拘禁因而致人於死行為
      ，強行割裂，故應僅論以私行拘禁因而致人於死一罪，公
      訴意旨認被告戴俊傑應就私行拘禁及私行拘禁因而致人於
      死罪；被告陳念宗應就傷害、私行拘禁及私行拘禁因而致
      人於死罪，分論併罰，尚有誤會，併此敘明。
  ㈢就事實欄二之部分，核戴俊傑係犯槍砲彈藥刀械管制條例第1
    4條第3 項未經許可持有刀械罪。
  ㈣就事實欄三之部分，核戴俊傑係犯同條例第13條第4項持有槍
    枝主要組成零件罪、第12條第4 項之未經許可持有子彈罪。
    又：
　　1.戴俊傑持有如附表編號2至3之非制式子彈、霰彈，係未經
      許可持有子彈，其因持有之繼續為行為之繼續，至持有行
      為終了時均論為一罪，不得割裂，則包括持有子彈之行為
      ，亦為行為之繼續，其犯罪之完結須繼續至行為終了時為
      止，均只論為一罪而不得割裂。
　　2.戴俊傑同時持有槍砲彈藥刀械管制條例第12條第4項規定
      之子彈，亦同時包括同條例第13條第4項規定所指之槍砲
      、彈藥之主要組成零件，此係一行為觸犯二罪而為為想像
      競合犯，應該從較重的未經許可持有槍枝主要組成零件罪
      處罰。
　　3.起訴書雖僅載明就戴俊傑持有子彈之行為提起公訴，惟戴
      俊傑尚有持有槍枝主要組成零件，業如前述，二者既具有
      想像競合犯之關係，為裁判上一罪關係，基於審判不可分
      之原則，應為起訴效力所及，且亦經本院當庭陳明補充，
      無礙被告之攻擊防禦，本院自得審理，附此敘明。
  ㈤戴俊傑就事實欄一至三所犯上開三罪間，犯意各別，行為互
    殊，應予分論併罰。
  ㈥累犯：
　　1.被告彭志偉前於100 年間因妨害自由案件，經臺灣高等法
      院以100 年度上訴字第490 號判決判處有期徒刑3 月、3 
      月、4 月，定應執行有期徒刑7 月，並經最高法院以101 
      台上字第4346號判決駁回上訴確定，嗣於101 年10月16日
      易科罰金執行完畢，此有本院被告前案紀錄表在卷可憑，
      其於徒刑執行完畢後，5 年內故意再犯本件有期徒刑以上
      之罪，為累犯，並參照司法院大法官會議釋字第775 號解
      釋，本院考量被告前因故意犯妨害自由罪而經法院宣告上
      開內容之有期徒刑，而與本案罪質相同，且本罪之法定刑
      為5年以下有期徒刑、拘役或9千元以下罰金，本案縱於加
      重最低本刑之處斷刑範圍內再依後述審酌事項量處具體之
      宣告刑，並無罪刑不相當之情形，故本件依刑法第47條第
      1 項規定加重其刑。
　　2.起訴書固認被告陳念宗、黃政鴻、司啓明、鄭松柏構成累
      犯，應依刑法第47條第1 項加重其刑，然依據前揭司法院
      大法官釋字第775 號解釋意旨，被告縱使依現行刑法第47
      條規定構成累犯時，應依解釋意旨具體審酌所執行完畢之
      前案與執行完畢後再次違犯之後案（即本案）有無法益侵
      害之類似性、手段之關聯性、二者相距之期間等情，綜合
      審酌被告於前案刑罰執行完畢後，是否仍不足產生警惕作
      用，猶再度違犯類似之犯罪，得認其對於刑罰之反應力顯
      然薄弱，而有必要加重後罪本刑至2 分之1 處罰，本院量
      及本案情節，認起訴書所載被告陳念宗、黃政鴻、司啓明
      構成累犯之犯行均係施用毒品，被告鄭松柏則為賭博案件
      ，均與本案罪質並無相類或具有同一性，是以本罪之法定
      刑已足以評價被告陳念宗、黃政鴻、司啓明、鄭松柏犯行
      ，當無需再依累犯規定加重之必要，予以敘明。
參、不另為無罪諭知部分：
一、公訴意旨另認：戴俊傑就事實欄三所示持有霰彈部份，尚涉
    犯刑法第337 條之侵占遺失物罪嫌等語。
二、犯罪事實應依證據認定之，無證據不得認定犯罪事實，刑事
    訴訟法第154 條第2 項定有明文。次按事實之認定，應憑證
    據，如未能發現相當證據，或證據不足以證明，自不能以推
    測或擬制之方法，以為裁判基礎（最高法院40年台上字第86
    號判例要旨參照）；且認定犯罪事實所憑之證據，雖不以直
    接證據為限，間接證據亦包括在內；然而無論直接或間接證
    據，其為訴訟上之證明，須於通常一般之人均不致有所懷疑
    ，而得確信其為真實之程度者，始得據為有罪之認定，倘其
    證明尚未達到此一程度，而有合理之懷疑存在時，無從使事
    實審法院得有罪之確信，即應由法院為諭知被告無罪之判決
    （最高法院76年台上字第4986號判例要旨參照）。又被告或
    共犯之自白，不得作為有罪判決之唯一證據，仍應調查其他
    必要之證據，以察其是否與事實相符，此觀刑事訴訟法第15
    6 條第2 項規定即明。
三、訊據戴俊傑堅詞否認涉有侵占遺失物犯行，辯稱：伊不知道
    是人家掉的，還是人家不要的，總之伊是在路邊拾獲的等語
    （見訴803 卷六第41頁反面）。然依據卷內現有事證，僅能
    認定戴俊傑持有如附表編號3 之霰彈1 顆，尚無法認定係他
    人遺失。公訴意旨上開所認侵占遺失物罪嫌部分，本應為無
    罪之諭知，惟此與戴俊傑前揭非法持有子彈有罪部分，有想
    像競合之裁判上一罪關係，爰不另為無罪之諭知，附此敘明
    。
肆、撤銷原判決部分之理由及科刑、沒收：
一、戴俊傑犯罪事實三之部分：
　㈠原審以戴俊傑罪此部份事證明確，而予論罪科刑，固非無見
    ，然戴俊傑於106年8月8日為警查獲時，除扣得子彈外，業
    已同時扣得附表4所示之槍管，係員警自行組成兩支槍枝後
    送驗等情，有搜索扣押筆錄、扣押物品目錄表（見偵19172
    卷一第104-105頁）、本院109年9月18日公務電話查詢紀錄
    在卷可稽，而上開槍管再經拆解後送驗，則為可供組成槍枝
    之主要零件，業如前述，此部分之事實與原起訴持有具有殺
    傷力子彈部分為一罪關係，本為起訴之效力所及，應為一併
    審理，然原審漏未論及戴俊傑同時持有附表編號4所指之槍
    枝主要零件犯罪事實，其認定事實、適用法律顯有不當。
　㈡戴俊傑提起上訴復略以：原審量刑過重，請從輕量刑云云。
    惟按量刑係法院就繫屬個案犯罪之整體評價，為事實審法院
    得依職權自由裁量之事項。量刑判斷當否之準據，應就判決
    之整體觀察為綜合考量，不可摭拾其中片段，遽予評斷。即
    就個案量刑審酌之情狀為整體綜合之觀察，苟係以行為人之
    責任為基礎，並已斟酌刑法第57條各款所列情狀，基於刑罰
    目的性之考量、刑事政策之取向，以及行為人刑罰感應力之
    衡量等因素為之觀察，倘其刑之量定並未逾越公平正義之精
    神，客觀上亦不生量刑畸重之裁量權濫用，自不得任意指摘
    為違法（最高法院106年度台上字第1930號判決意旨參照）
    。本院審酌原審判決就被告之犯罪情節及科刑部分之量刑基
    礎，已於理由欄內具體說明，業如前述，顯已斟酌刑法第57
    條各款事由而為刑之量定，係以行為人責任為基礎，兼顧被
    告有利與不利之科刑資料，既未逾越法定範圍，亦無違背公
    平正義之精神，客觀上不生量刑畸重或有所失入之裁量權濫
    用，核與罪刑相當原則無悖。縱與被告主觀上之期待有所落
    差，仍難指原審量刑有何不當或違法。是以被告上訴指摘原
    審量刑過重，請求從輕量刑云云，要非可取。
　㈢戴俊傑雖以此部分量刑過重為由提起上訴，惟其上訴之指摘
    俱非可採，惟原判決既有可議之處，自應由本院予以撤銷改
    判。且本院認原審判決就被告事實部分適用法條不當，而予
    撤銷改判，爰無刑事訴訟法第370 條前段之適用，併此敘明
    。
　㈣持有子彈、主要組成零件之科刑、沒收、暨定應執行刑：
　　1.戴俊傑係有相當社會經驗之成年人，當知非法持有槍彈及
      槍枝主要組成零件乃嚴重觸法行為，竟無視法律之禁制規
      定，非法持有槍彈及槍枝主要組成零件，對社會治安造成
      之隱藏危害甚大，所為應予責難，兼衡戴俊傑犯後坦承犯
      行，犯後態度尚佳，及其餘犯罪之動機、目的、手段、所
      侵害之情節、所參與之程度，戴俊傑自陳係國中畢業之智
      識程度、子女均已成年，以販賣精品、工地主任為業等一
      切情狀，量處如主文第二項所示之刑。
　　2.沒收：
　　　⑴扣案如附表編號2、3所示之物，原雖均具殺傷力、或不
        具，然業於鑑定時經試射而喪失子彈之性質，已皆不具
        殺傷力，均不予宣告沒收
　　　⑵扣案如附表編號4所示之物，經鑑定結果係可供組成槍枝
        之主要組成零件，為違禁物，不問屬於犯罪行為人與否
        ，應依刑法第38條第1項規定宣告沒收之。
　　3.本院就前述撤銷改判部分及後述上訴駁回部分所處之刑，
      審酌各該犯罪非難重複性、各行為彼此間之偶發性、各行
      為所侵害法益之專屬性或同一性綜合判斷，暨斟酌被告犯
      罪行為之不法與罪責程度、對其施以矯正之必要性，依刑
      法第51條第5款酌定被告之應執行刑如主文第五項所示，
      並就罰金如易服勞役部分諭知其折算之標準。
二、司啓明、彭志偉私行拘禁未為沒收之部分：
　㈠按對於判決之一部上訴者，其有關係之部分，視為亦已上訴
    ，刑事訴訟法第348條第2項固定有明文。惟所謂「有關係之
    部分」，係指該判決之各部分在審判上無從分割，因一部上
    訴而其全部「必受影響」者而言（最高法院101年度台上字
    第2585號判決意旨參照）。而刑法沒收新制於104年12月30
    日修正公布、105年7月1日施行，刪除刑法第34條沒收為從
    刑之規定，新增第5章之1「沒收」章名，將沒收定位為「刑
    罰及保安處分以外之法律效果，具有獨立性，而非刑罰（從
    刑）」，則在刑法沒收新制之規範下，沒收與犯罪行為人之
    罪刑宣告，即無傳統實務見解所稱罪刑不可分原則之適用。
    然第一審判決對犯罪行為人某罪為罪刑宣告之同時，就與該
    罪有關係之沒收部分，為沒收之諭知，係以與該沒收有關係
    之犯罪成立為其前提要件，並與第一審判決認定之犯罪行為
    人之犯罪事實（如犯罪工具或犯罪所得等）有關（現行刑法
    第40條第2項、第3項所定之單獨宣告沒收，除違禁物或專科
    沒收之物之單獨宣告沒收外，供犯罪所用、犯罪預備之物、
    犯罪所生之物或犯罪所得之單獨宣告沒收，仍以有犯罪行為
    人之刑事違法行為存在為前提，並與該違法行為之態樣、內
    容有關，此見該項修正之立法理由及刑事訴訟法第455條之3
    4之立法理由自明），依前述最高法院判決意旨所示「必受
    影響」之標準，對罪之上訴，依刑事訴訟法第348條第2項規
    定，其效力自應及於因該罪之成立與否及犯罪事實之認定有
    異而必受影響之相關沒收部分。惟以上係從上訴效力之面向
    而論，若從第二審法院審理結果為觀察，沒收既已定位為獨
    立之法律效果，並非刑罰，且沒收雖係附隨於犯罪行為人之
    犯罪或違法行為，但非認定犯罪或違法行為之前提，單純沒
    收之違法或不當，如無使所附隨之犯罪事實之認定或罪刑之
    宣告發生動搖或受到影響之問題存在，自無前者之違法或不
    當，亦影響及於後者，而構成後者撤銷事由之理由。於此情
    形，該二者應可分離處理，並無不可分性，合先敘明。　
　㈡原審漏未審酌司啓明、彭志偉於犯罪時透過黃政鴻自戴俊傑
    處取得之報酬各500元，而未對二人為沒收，將二人保此因
    犯罪所得之利益，尚有未恰，司啓明、彭志偉二人上訴意旨
    固未指摘沒收部分，惟依前揭說明，此部分為其對刑之上訴
    之上訴效力所及，本院自應一併審判，又因原判決此一違誤
    係單純沒收之違法，並未使所附隨之犯罪事實之認定或罪刑
    之宣告隨之動搖或受到影響，揆諸前開論述，自得與罪刑分
    開處理，單獨撤銷原判決關於未為沒收部分之諭知。
　㈢沒收：
　　1.按犯罪所得，屬於犯罪行為人者，得沒收之。前2項之沒
      收，於全部或一部不能沒收或不宜執行沒收時，追徵其價
      額，刑法第38條之1第1項、第3項亦定有明文。共同正犯
      犯罪所得之沒收，應就各人實際分受所得之數為沒收，至
      於共同正犯各人實際上有無犯罪所得，或其犯罪所得之多
      寡，應由事實審法院綜合卷證資料及調查所得認定之。
　　2.查司啓明、彭志偉自承：事後戴俊傑有拿1000元鈔給黃政
      鴻，黃政鴻再拿給司啓明，司啓明有換成兩張500元，把
      其中一張500給彭志偉等情（見本院卷二第434頁、偵1917
      2卷一第305頁），自應就被告分得部分，各依刑法第38條
      之1第1項前段、第3項規定，於各該犯行項下宣告沒收，
      於全部或一部不能沒收或不宜執行沒收時，分別追徵其價
      額，如主文第3項所示。
伍、駁回上訴部分之理由：　　　
一、原審經詳細調查及審理後，基於以上相同之認定，引用槍砲
    彈藥刀械管制條例第14條第3 項，修正後刑法第302 條第1 
    項、第2 項、第38條第1 項，刑法施行法第1 條之1第1 項
    、第2 項前段等規定為依據，審酌戴俊傑、黃政鴻、司啓明
    、彭志偉因協調金錢糾紛，不思以正當法律途徑解決，竟以
    事實欄所述之方式，剝奪鄭閎升、陳念宗人身自由；陳念宗
    於釐清其與戴俊傑、鄭閎升之債務糾紛後，竟加入戴俊傑、
    黃政鴻、司啓明、彭志偉等人，共同私行拘禁鄭閎升；鄭松
    柏與鄭閎升本無舊怨仇隙，為押租金等小利，亦加入戴俊傑
    等人共同拘禁鄭閎升，又戴俊傑漠視法令之禁制，無故持有
    如附表所示之武士刀，對社會治安造成莫大風險，渠等所為
    應予責難，復衡以戴俊傑、陳念宗與鄭閎升並無深仇大恨，
    竟僅因細故即為上開私行拘禁致人於死犯行，造成鄭閎升生
    命之喪失，被害人家屬亦因突失至親而悲痛不已，而戴俊傑
    、黃政鴻、司啓明、彭志偉、陳念宗、鄭松柏迄未與被害人
    家屬達成和解或取得原諒，兼衡黃政鴻、司啓明、彭志偉犯
    後坦承犯行，犯後態度尚佳；被告戴俊傑、陳念宗僅坦承部
    份犯行；被告鄭松柏犯後否認犯行，犯後態度不佳，及被告
    戴俊傑等人犯罪之動機、目的、手段、所侵害之情節、所參
    與之程度、戴俊傑於自陳係國中畢業；黃政鴻係國中畢業；
    司啓明高中肄業；彭志偉高中畢業；鄭松柏國中畢業；陳念
    宗國中畢業之智識程度等一切情狀，分別就私行拘禁因而致
    人於死部分量處戴俊傑有期徒刑10年、8年，就私行拘禁部
    分量處黃政鴻、司啓明、彭志偉、鄭松柏2年6月、2年、1年
    6月、1年，就戴俊傑持有武士刀部分，處有期徒刑7月、併
    科罰金2萬元，罰金如易服勞役，以1千元折算1日，並就持
    有之附表編號1所示武士刀說明依據刑法第38條第1項規定沒
    收，經核原審上開認事用法，均無違誤，雖未及說明私行拘
    禁罰金刑部分文意之變更，然其量刑亦稱允恰。
二、上訴意旨略以：
  ㈠檢察官上訴意旨：
　　1.黃政鴻、司啓明、彭志偉雖坦承犯行，戴俊傑雖坦承原審
      判決事實一至四之犯行，陳念宗雖坦承傷害被害人之事實
      ，然其等於原審轉列證人之審理程序中，黃政鴻卻證稱：
      我問被害人到底有無偷錢這件事，他自願說他要跟戴俊傑
      講清楚，他就上我們的車離開，車上他行動自如...後來
      說要去被害人的租屋處，因為被害人也住那邊，他當時也
      有講要回他租屋處，他都自願上車的，我們沒有押他等語
      ；司啓明證稱：當時被害人是我押上車的，後來是被害人
      說要回租屋處，因為他當時很臭，說要回去洗澡等語；彭
      志偉證稱：我不清楚被害人是否自願上車，當時沒有人押
      著被害人上車等語；戴俊傑證稱：我是先碰到黃政鴻跟司
      啓明及彭志偉，當時陳念宗還沒有來，我也不知道有被害
      人，我先把債務問題、情節講給他們聽，如果陳念宗過來
      我們先跟他評理，若他跑還是怎麼樣再看辦事，當下沒有
      提議要抓人或帶去哪邊...當時被害人還可以自己行走，
      講話都正常，我提議說去把貨點一點，他都說好，這個都
      可以問在座的同案被告，我相信他們都跟我講的是一致的
      ...我們在車上就講好要回503租屋處，這個也有徵詢被害
      人，我徵詢他的意見，他也說好，當下他都是自己走上車
      的，也沒有外力押著他還是什麼...我原本就把他當弟弟
      在教導，教導他一些做人處事的一些觀念而已，並沒有說
      要讓他怎麼樣受傷，還是要置他於死...如果說這中間有
      對他拘禁或什麼，怎麼可能他還可以自由的去盥洗、喝飲
      料什麼的，也不是我亂講，飲料罐上也有被害人的指紋等
      語；陳念宗證稱：我們在503租屋處都已經講好了，所以
      我們也並沒有行動被剝奪...被害人是自己綑綁自己的，
      我們有幫他鬆脫，我沒有拿膠膜綑綁他等語，足見其等在
      擔任證人程序時就案發經過避重就輕、維護其他共同被告
      ，上開被告等人縱就全部或部分犯罪事實表示坦承犯行，
      然僅為求得輕刑所為之坦承，並非對於犯罪事實感到悔悟
      或知所錯誤，實難認有何犯後態度態度尚佳之情事。
　　2.再者戴俊傑、陳念宗對於被害人因遭其等私行拘禁致死之
      部分仍矢口否認，鄭松柏亦否認本件犯行，六人又均未賠
      償告訴人或與告訴人達成和解，是原審因被告等人坦承全
      部或部分犯行，疏未審酌本件犯行惡劣，即認被告犯後態
      度尚可，進而量處前揭刑度，容難認此量刑實屬妥適等語
      。
  ㈡就私行拘禁致人於死部分，陳念宗、戴俊傑均以：鄭閎升提
    藥完膠膜後自己去撞窗戶，來不及阻止，故二人對於鄭閎升
    死亡之結果並無預見，且無關係云云。而陳念宗更以：戴俊
    傑、證人黃政鴻業已陳稱：公墓到503室，對質尚無結論，
    是被告陳念宗在此情況下，現場又僅一台車，無法由被害人
    身分變成行為分擔。在503室談妥後，即與鄭閎升回復朋友
    狀態，一起抽煙吸毒、洗澡，並非妨害自由云云。
  ㈢黃政鴻、司啓明、彭志偉則以：本件量刑過重，三人自警詢
    即為自白，又司啓明到達503室後即至509室，拿取毒品後即
    行離去，在503室僅有5分鐘，鄭閎升如何死亡並不知情。因
    鄭閎升求償過高，始無法和解。且彭志偉部分不應以累犯加
    重，我們是自己去自首，不應該量這麼重。
  ㈣鄭松柏另以：本件為不相干第三者，僅欲收取房租才至現場
    ，並非共犯，鄭閎升死因究竟為何，是否為吸毒後導致之精
    神狀況異常，應為釐清云云。
  ㈤戴俊傑就持有刀械部分則以：原審量刑過重云云。
三、經查：
　㈠按證據之取捨及證據證明力如何，均屬事實審法院得自由裁
    量、判斷之職權，苟其此項裁量、判斷，並不悖乎通常一般
    之人日常生活經驗之定則或論理法則，且於判決內論敘其何
    以作此判斷之心證理由者，即不得任意指摘其為違法（最高
    法院91年度台上字第2395號判決意旨參照）。原審參酌卷內
    各項供述、非供述證據相互勾稽，而為綜合判斷、取捨，據
    此認定本案犯罪事實，並於理由欄內詳為說明判斷依據與心
    證，且經本院就被告辯解無法採信之理由論述如前，被告等
    人上訴意旨猶憑前詞否認犯罪，要係對原判決已說明事項及
    屬原審採證認事職權之適法行使，持憑己見而為不同之評價
    ，任意指摘原判決不當，尚非可採。
　㈡至刑法第62條對於未發覺之罪自首而受裁判者，得減輕其刑
    ，其所謂發覺，固非以有偵查犯罪權之機關或人員確知其人
    犯罪無誤為必要，而於對其發生嫌疑時，即得謂為已發覺。
    查黃政鴻、司啓明、彭志偉等人，均係於106年7月28日、29
    日為警調得大廈監視錄影確認當日強押鄭閎升者之人別後，
    方通知到場說明等情，有三人警訊筆錄在卷可稽，是黃政鴻
    、司啓明、彭志偉等人係於有偵查犯罪權之員警對三人產生
    犯罪嫌疑後，始為案情說明，自難認與自首之規定相符。　
　㈢另就量刑部分，按刑事審判旨在實現刑罰權之分配的正義，
    故法院對有罪被告之科刑，應符合罪刑相當之原則，使輕重
    得宜，罰當其罪，以契合社會之法律感情，此所以刑法第57
    條明定科刑時應審酌一切情狀，尤應注意該條所列10款事項
    以為科刑輕重之標準，俾使法院就個案之量刑，能斟酌至當
    。至於量刑輕重，係屬事實審法院得依職權自由裁量之事項
    ，苟其量刑已以行為人之責任為基礎，並斟酌刑法第57條各
    款所列情狀，而未逾越法定刑度或有濫用權限情事，即不得
    任意指為違法（最高法院75年度台上字第7033號判例、103
    年度台上字第36號判決意旨參照）。原審既於判決理由欄內
    詳予說明其量刑基礎，且敘明係審酌前揭各項情狀，顯已斟
    酌刑法第57條各款事由，並基於刑罰目的性之考量、刑事政
    策之取向以及行為人刑罰感應力之衡量等因素而為刑之量定
    ，且以行為人責任為基礎，未逾越法定刑度，亦無違背公平
    正義之精神，客觀上不生量刑明顯失出失入之裁量權濫用情
    形，核屬法院量刑職權之適法行使，難認有何不當而構成應
    撤銷之事由可言。執此，前揭被告等人上訴意旨指稱原審量
    刑過重之部分、檢察官上訴指稱原審量刑過輕部分，均尚難
    認為有據。　
四、綜上，本件被告等人、檢察官就其餘部分提起上訴，仍執前
    開情詞為爭執，並對於原審量刑之自由裁量權限之適法行使
    ，持己見為不同之評價，而指摘原判決不當，自難認有理由
    ，應予以駁回。
據上論斷，應依刑事訴訟法第368條、第369條第1項前段、第364
條、第299條第1項前段，判決如主文。　　
本案經檢察官張家維提起公訴，檢察官鄒茂瑜、高玉奇追加起訴
，檢察官鄧瑋琪提起上訴，檢察官柯怡如到庭執行職務。
中　　華　　民　　國　　109 　年　　11　　月　　26　　日
                刑事第十二庭審判長法　官  陳如玲
                                  法　官  蔡如惠
                                  法　官  郭惠玲
以上正本證明與原本無異。
如不服本判決，應於收受送達後20日內向本院提出上訴書狀，其
未敘述上訴之理由者並得於提起上訴後20日內向本院補提理由書
（均須按他造當事人之人數附繕本）「切勿逕送上級法院」。
                                  書記官  賴尚君
中　　華　　民　　國　　109 　年　　11　　月　　26　　日
附錄本案論罪科刑法條全文：
中華民國刑法第302條
私行拘禁或以其他非法方法，剝奪人之行動自由者，處5年以下
有期徒刑、拘役或9千元以下罰金。
因而致人於死者，處無期徒刑或7年以上有期徒刑；致重傷者，
處3年以上10年以下有期徒刑。
第1項之未遂犯罰之。

槍砲彈藥刀械管制條例第12條
未經許可，製造、販賣或運輸子彈者，處1 年以上7 年以下有期
徒刑，併科新台幣500 萬元以下罰金。
未經許可，轉讓、出租或出借子彈者，處6 月以上5 年以下有期
徒刑，併科新台幣300 萬元以下罰金。
意圖供自己或他人犯罪之用，而犯前二項之罪者，處3 年以上10
年以下有期徒刑，併科新台幣700 萬元以下罰金。
未經許可，持有、寄藏或意圖販賣而陳列子彈者，處5 年以下有
期徒刑，併科新台幣300 萬元以下罰金。
第 1 項至第 3 項之未遂犯罰之。

槍砲彈藥刀械管制條例第13條
未經許可，製造、販賣或運輸槍砲、彈藥之主要組成零件者，處
3年以上10年以下有期徒刑，併科新台幣700萬元以下罰金。
未經許可，轉讓、出租或出借前項零件者，處1年以上7年以下有
期徒刑，併科新台幣500萬元以下罰金。
意圖供自己或他人犯罪之用，而犯前2項之罪者，處5年以上有期
徒刑，併科新台幣1000萬元以下罰金。
未經許可，持有、寄藏或意圖販賣而陳列第1項所列零件者，處6
月以上5年以下有期徒刑，併科新台幣300萬元以下罰金。
第1項至第3項之未遂犯罰之。
　
槍砲彈藥刀械管制條例第14條
未經許可，製造、販賣或運輸刀械者，處三年以下有期徒刑，併
科新台幣一百萬元以下罰金。
意圖供自己或他人犯罪之用，而犯前項之罪者，處六月以上五年
以下有期徒刑，併科新台幣三百萬元以下罰金。
未經許可，持有或意圖販賣而陳列刀械者，處一年以下有期徒刑
、拘役或新台幣五十萬元以下罰金。
第一項及第二項之未遂犯罰之。

附表
編號 扣案物 數量 鑑定結果 鑑定來源 1 武士刀 1支 刀刃長約71.5公分、刀柄長約26.5公分，單刃開鋒，符合「槍砲彈藥刀械管制條例」列管刀械之圖例及其要件（武士刀）。 桃園市政府警察局106年8 月11日桃警保字第0000000000號函暨檢附刀械鑑驗小組工作紀錄表及紀錄相片（見偵卷二第51至53頁正面）。 2 非制式子彈 111顆 ㈠105顆，認均係非制式子彈，由口徑9mm 制式空包彈組合直徑9.0± 0.5 mm金屬彈頭而成，採樣35顆試射，均可擊發，認具殺傷力。 ㈡7顆，認均係非制式子彈，由金屬彈殼組合直徑9.0 ± 0.5mm金屬彈頭而成，採樣2顆試射：1顆可擊發，認具殺傷力；1顆無法擊發，認不具殺傷力。 ㈢上開㈠、㈡尚未經試射部分，經全部試射，均可擊發，認具殺傷力。 ㈣結論：扣案子彈共112顆，其中111顆具有殺傷力。　 ⑴內政部警政署刑事警察局106 年9月1 日刑鑑字第0000000000號鑑定書（見偵19172 卷二第47至50頁）。 ⑵內政部警政署刑事警察局109年10月20日刑鑑字第0000000000號函（見本院卷二第301頁） ⑶業經試射用罄之子彈，已非違禁物，均不予沒收。 3 霰彈 1顆 認係口徑12GAUGE 制式散彈，經試射，可擊發，認具殺傷力。 ⑴內政部警政署刑事警察局106 年9 月1 日刑鑑字第0000000000號鑑定書。 ⑵子彈業經全部試射用罄，已非違禁物，不予沒收。 4 已貫通之金屬槍管 1支 原送鑑手槍1枝（槍枝管制編號0000000000）經分解後之部分，屬內政部公告之槍砲主要組成零件 ⑴內政部警政署刑事警察局109年10月20日刑鑑字第0000000000號函（見本院卷二第301頁） ⑵內政部109年10月23日內授警字第0000000000號函（見本院卷二第305、306頁）